臺灣臺中地方法院交通事件裁定　　　 100年度交聲字第2959號
原處分機關　交通部公路總局嘉義區監理所臺南監理站
異　議　人
即受處分人　余柏寬
上列受處分人因違反道路交通管理處罰條例事件，對於交通部公
路總局嘉義區監理所臺南監理站於民國100年7月4日所為之裁決
（嘉監南字第裁74-ZHP015705號）聲明異議，案經臺灣臺南地方
法院於100年9月21日裁定移轉管轄予本院，本院裁定如下：
    主    文
異議駁回。
    理    由
一、原處分機關略以：異議人即受處分人余柏寬（下稱受處分人
    ）所有之車牌號碼8191-C3號自用小客車，於民國99年12月
    21日，在古坑收費站南向第10車道處，因「汽車行駛於應繳
    費之公路不依規定繳費（未申裝戶使用非登記所屬e通機）
    （99年12月21日14時56分過違規地點，經通知補繳，繳費期
    限100年2月10日止未補繳）」違規，經臺灣區○道○○○路
    局第八警察隊古坑分隊以公警局交字第ZHP015705號違反道
    路交通管理事件通知單逕行舉發。嗣經原處分機關以其違規
    事證明確，依道路交通管理處罰條例第27條第1項及違反道
    路交通管理事件統一裁罰基準表之規定，於100年7月4日以
    嘉監南字第裁74-ZHP015705號裁決書裁處罰鍰新臺幣（下同
    ）4,500元等語。
二、異議意旨略以：前車號4630-UA號已有申裝ETC，於99年10月
    22日註銷重領新牌號8191-C3號，不知ETC需要去辦理車號異
    動，所以沒有去辦車號異動而繼續使用，查詢後才知有那麼
    多件違規，從未收到任何違規通知單及簡訊通知，車上申裝
    ETC也都有扣款成功，為此聲明異議，請求撤銷原處分等語
    。
三、按汽車行駛於應繳費之公路、橋樑、隧道或輪渡，不依規定
    繳費者，處汽車所有人或駕駛人3,000元以上6,000元以下罰
    鍰，並追繳欠費；汽車通行於應繳通行費之公路，經收費站
    不依規定繳費者，徵收機關應向其追繳通行費及加收追繳作
    業費用；有第1項違規行為者，另由公路主管機關依道路交
    通管理處罰條例第27條規定處罰之，道路交通管理處罰條例
    第27條第1項、公路通行費徵收管理辦法第15條第1項、第3
    項分別定有明文。再按違反道路交通管理事件統一裁罰基準
    及處理細則第5條規定：處理違反道路交通管理事件，有關
    文書送達之程序，依行政程序法之規定。而送達，於應受送
    達人之住居所、事務所或營業所為之；於應送達處所不獲會
    晤應受送達人時，得將文書付與有辨別事理能力之同居人、
    受雇人或應送達處所之接收郵件人員；送達，不能依前2條
    規定為之者，得將文書寄存送達地之地方自治或警察機關，
    並作送達通知書2份，1份黏貼於應受送達人住居所、事務所
    、營業所或其就業處所門首，另1份交由鄰居轉交或置於該
    送達處所信箱或其他適當位置，以為送達；前項情形，由郵
    政機關為送達者，得將文書寄存於送達地之郵政機關，行政
    程序法第72條第1項前段、第73條第1項、第74條第1項、第2
    項定有明文。且行政文書倘已依上開規定付與有辨別事理能
    力之受僱人或依法辦理寄存送達時，即以該受僱人收受時及
    寄存之日起發生合法送達之效力，至受僱人何時將文書轉交
    應受送達人，或應受送達人實際上何時受領文書，於合法送
    達之效力不生影響（最高法院97年台抗字第624號裁定意旨
    、臺灣高等法院暨所屬法院97年法律座談會刑事類第42號提
    案審查意見參照）。
四、經查：
（一）受處分人所有之車牌號碼8191-C3號自用小客車，於99年1
      2月21日14時56分許，行經國道高速公路古坑收費站南向
      第10車道，因未申裝戶使用非登記所屬e通機行駛電子收
      費車道，經遠通電收股份有限公司（下稱遠通電收公司）
      以「補繳通行費及作業處理費通知單」，通知受處分人於
      100年2月10日前補繳費用，受處分人逾期未繳，原舉發機
      關內政部警政署國道公路警察局第八警察隊古坑分隊乃以
      受處分人有上開違規之事實，逕行製單舉發受處分人「汽
      車行駛於應繳費之公路不依規定繳費」違規等情，有高速
      公路局委託遠通電收公司辦理電子收費業務送達證書、內
      政部警政署國道公路警察局舉發違反道路交通管理事件通
      知單及交通部臺灣區○道○○○路古坑收費站100年4月6
      日高古稽字第1000000433號函各1份存卷可參，揆諸上開
      說明，則於補繳期限終止日之次日已成立道路交通管理處
      罰條例第27條第1項之違規。是受處分人確有「汽車行駛
      於應繳費之公路不依規定繳費，經通知限期補繳，仍未繳
      納」之違規行為，堪以認定。
（二）受處分人雖辯稱未收到簡訊通知及舉發通知單云云。然查
      受處分人於92年5月13日至100年2月21日係設籍於「臺南
      市關廟區（改制前為臺南縣關廟鄉○○○街128號」，復
      於100年2月22日遷至「臺中市北屯區○○○路○段20號4樓
      」迄今等情，有遷徙紀錄資料查詢結果、個人基本資料查
      詢結果等附卷可稽。而本件通行費催繳通知單及舉發通知
      單，係分別經遠通公司及原舉發機關委由郵政機關以掛號
      郵件方式向受處分人當時所設戶籍地「臺南市○○區○○
      街128號」及「臺中市北屯區○○○路○段20號4樓」該址
      為寄送，因未獲會晤受處分人本人，遂分別於100年1月25
      日依法寄存於送達地之關廟郵局；於100年3月16日交與有
      辨別事理能力之受雇人即「東京都社區管理委員會」之管
      理員代為收受乙節，有高速公路局委託遠通電收公司辦理
      電子收費業務送達證書、內政部警政署國道公路警察局送
      達證書各1份在卷可按，則揆諸上開規定，本件通行費催
      繳通知單及舉發通知單業於100年1月25日、100年3月16日
      已合法送達予受處分人，要無疑義，且不因受處分人實際
      有無領取而受影響。至遠通公司之簡訊通知服務僅為額外
      提供之服務，受處分人能否透過簡訊通知瞭解應補繳費用
      之義務，實與補繳通知有無合法送達之行政程序無涉，準
      此，上開文書既依行政程序法規定合法送達，受處分人空
      言辯稱未曾收受，即無足採。
（三）另受處分人雖以車牌註銷重新領牌，不知須向遠通電收公
      司辦理車牌異動等詞置辯，惟國道高速公路電子收費服務
      自95年2月10日啟用至今，並未開放一機（e通機）多車使
      用，業經媒體、業者、與政府主管機關廣為宣傳，此為一
      般駕駛人或車輛所有人使用e通機應有之認知。而一機一
      車係依據ETC招商文件隨車登記之規範而規劃，採隨車登
      記制度之本意是在保護ETC用戶權益，因e通機隨車登記，
      民眾若對扣款費用是否正確存有質疑時，始可透過隨車登
      記的制度，查詢對應e通機之車輛的交易紀錄，另透過e通
      機隨車登記制度，將可有效杜絕有心人士盜用他人e通機
      使用的念頭，亦避免盜用者為盜取e通機而使車輛遭破壞
      的損失。此外，為避免共用e通機，易發生違規欠費之歸
      屬混淆，導致用戶權益受損，故若非使用該車專屬e通機
      ，視同未申裝e通機行駛ETC車道，車輛牌照更換亦同。則
      受處分人於原車牌4630-UA號遭註銷重新換領牌照後，並
      未向遠通電收公司申報車牌異動，即續以新車牌號碼8191
      -C3號使用e通機，致遭判讀為未申裝戶行駛ETC車道而未
      扣款成功，實屬可歸責於受處分人之事由，況本件通行費
      催繳通知單業經合法送達予受處分人，已如前述，則受處
      分人顯已清楚明瞭應補繳費用之義務，若其於收受前揭文
      書之送達後尚有疑義，自得向原舉發機關或監理機關詢問
      ，而非置之不理，受處分人捨此未為，致因逾期繳納而遭
      本件舉發及裁罰，縱無故意，亦顯有重大過失，是其以前
      詞主張免責，殊無可採。
五、綜上所述，受處分人確有行駛於應繳費之公路未依規定繳費
    ，經通知補繳，仍逾期未繳納之違規行為，則原舉發機關依
    法舉發尚無違誤。又受處分人未依舉發通知單所載期限到案
    ，原處分機關裁處罰鍰4,500元，亦無不當。是本件受處分
    人之聲明異議，為無理由，應予駁回，
六、據上論斷，應依道路交通管理處罰條例第87條第2項，道路
    交通事件處理辦法第18條規定，裁定如主文。
中    華    民    國    100    年   11    月   14    日
                      交通法庭  法  官  劉國賓
以上正本證明與原本無異。
如不服本裁定，應於收受送達後5日內向本院提出抗告狀。（應
附繕本）
                                書記官  張隆成
中    華    民    國   100    年    11    月    14    日